臺灣臺中地方法院刑事判決　　　　　　　　　　　　　九十年度訴字第二八二五號
　　公　訴　人　臺灣臺中地方法院檢察署檢察官
　　被　　　告　戊○○
　　選任辯護人　徐文開
右列被告因家庭暴力之恐嚇等案件，經檢察官提起公訴（九十年度偵字第一六０五九
號），本院判決如左：
    主  文
戊○○以加害生命、身體之事，恐嚇他人致生危害於安全，處有期徒刑肆月，如易科
罰金，以參佰元折算壹日。扣案之電擊棒壹支沒收。
其餘被訴部分均公訴不受理。
    事  實
一、戊○○與吳效靜係夫妻（業於民國九十一年一月七日離婚），具有家庭暴力防治
    法第三條第一款所定之家庭成員關係，又係丙○○妹婿，為二親等之旁系姻親，
    具有家庭暴力防治法第三條第四款所定之家庭成員關係。吳效靜因與戊○○感情
    不睦，遂於民國九十年六月間主動對被告提出離婚要求，戊○○本不願離婚，惟
    念及雙方個性不合，遂聽從姊姊建議好聚好散，終同意吳效靜之離婚請求，然心
    情仍處於低潮期。於九十年八月十四日晚間十一時許，戊○○飲酒後前往其與吳
    效靜位於台中市○區○○○路二五六號十六樓之三住處欲商量離婚事宜，發覺丙○○亦在該處，戊○○要求其離去並遭拒絕，心生不悅，於與吳效靜在客廳談論
    離婚事宜時，見丙○○數次前往廚房削水果，戊○○亦均尾隨至廚房觀看其行止
    ，翌日凌晨一時三十分許，戊○○見丙○○仍無離去之意，憤恨難消，再度尾隨
    丙○○至廚房，並基於傷害人身體之故意，見丙○○蹲在地上削水果時，越過丙○○身體上方取出流理台內屬吳效靜所有之菜刀一把，關上廚房內電燈，手持菜
    刀自後欲朝丙○○背部揮砍二刀，並起出預藏於身上之電擊棒一支電擊丙○○身
    體，因丙○○事先以左眼斜後看出戊○○異樣之行止，心疑轉頭看，適遭戊○○
    所持菜刀砍及，導致丙○○受有頭部外傷併頭顱枕部撕裂傷六公分乘以二公分、
    後頸部多處擦傷及電擊傷等傷害（業經丙○○撤回告訴），吳效靜突聞熄燈聲及
    丙○○慘叫聲，隨即進入廚房一探究竟，見丙○○受傷之慘狀遂驚慌大叫，並欲
    搶下戊○○手中菜刀，詎戊○○不聽從制止，並口出：「不要叫，再叫就都讓你
    們死！」之語，以此加害生命、身體之事恫嚇吳效靜、丙○○，致生危害於其等
    安全，丙○○見狀，勉強以手肘支起身體說「我走」、「我走」，吳效靜要求趕
    快將丙○○送醫，戊○○驚覺闖下大禍，連忙抱丙○○下樓駕駛自用小客車前往
    私立中山醫學院附設孫中山先生紀念醫院（下簡稱中山醫院）大慶院區急診，行
    經途中，戊○○下車獨自離去，改由吳效靜駕駛搭載丙○○前往醫院就診。而吳
    效靜所居住住處之管理員見狀隨即以電話報警，台中市警察局第三分局勤工派出
    所勤務中心即指派警員己○○於當日凌晨一時五十分許前往該處察看，見吳效靜
    、丙○○人已離去，遂又於當日凌晨二時十五分左右前往中山醫院大慶院區查訪
    ，自吳效靜、丙○○口中得知犯罪嫌疑人即為戊○○，己○○即又偕同吳效靜及
    其父親返回上開住處，扣得吳效靜所有菜刀一把及戊○○用以犯案用之電擊棒一
    支。而戊○○於下車離去後，心情煩悶，自覺闖下大禍欲自殺了結生命，遂駕駛
    己有Ｗ九─六七二八號自用小客車前往南投縣草屯鎮○○里○○巷○○段土地公
    廟附近，企圖以煤炭造成一氧化碳中毒自殺，並於當日凌晨三時左右告知友人甲○○及當地里長丁○○，戊○○於燃燒煤炭時卻不慎引發焚燒引擎，戊○○不耐
    高熱即時逃出，友人甲○○立即向南投縣警察局草屯分局雙冬派出所報案並偕警
    前往現場，戊○○於警員乙○○到場時，隨即向警員乙○○表示投案並告知傷害
    丙○○之過程，而經警帶回偵辦。
二、案經台中市警察局第三分局報請臺灣臺中地方法院檢察署檢察官偵查起訴。
    理  由
壹、有罪部分：
一、訊據被告戊○○固直承於右開時地手持菜刀揮砍被害人丙○○身體之事實不諱，
    惟矢口否認有何恐嚇犯行，辯稱：伊並未恐嚇被害人丙○○、吳效靜如再叫，就
    要她們全家死云云。然查，右開事實，迭據被害人丙○○、吳效靜於警訊、檢察
    官偵訊及本院審理期間指訴綦詳，有各該訊問筆錄在卷可按，且指訴情節互核大
    致相符。至被告選任辯護人辯護意旨雖陳稱：被害人丙○○、吳效靜於警、偵訊
    時說詞明顯不同，顯不足採信一情，然觀被害人丙○○於警訊時指稱：「．．．
    當我妹妹聞聲救援時，他也持電擊棒電擊我妹妹，並要脅我們不得大聲呼叫及報
    警，否則就要至（致）我們於死」之語，被害人吳效靜於警訊時指述：「．．．
    結果我發現我先生戊○○右手持菜刀，左手持電擊棒，並大聲吆呼我不准大聲叫
    ，否則要我死等言語，並用電擊棒電我」之詞，於檢察官偵訊時指稱：「（被告
    傷害你姊姊過程中，有無聽到被告說要讓你姊姊死？）我沒聽到」之情，被害人
    丙○○、吳效靜對於被告究竟出言「如吳效靜再叫，就要讓吳效靜死」，抑或「
    如吳效靜再叫，就要吳效靜、丙○○二人死」此一細節雖互有出入；然被害人吳
    效靜確實於聽聞被害人丙○○慘叫聲，衝進廚房內，發覺被告左右手分持電擊棒
    、菜刀，大聲喊叫後，被告有出言恐嚇之語等節，業據被害人吳效靜、丙○○屢
    次指訴不移，且被告口出恫嚇言論時，被害人丙○○業已躺在地上，乃被害人吳
    效靜與被告均站立而有機會對話，是被害人吳效靜主觀以為被告吆喝其不准大聲
    喊叫，否則要伊死，乃係針對伊所為，而於警訊筆錄時為如上之陳述，尚難認與
    被害人丙○○之指訴不一有何違背常情之處；況被害人吳效靜係在被害人丙○○
    被揮砍、電擊後，才進入廚房內，之後便是被害人吳效靜與被告之對話，被害人
    吳效靜欲搶下被告手中菜刀不遂，反遭被告持電擊棒電擊，易言之，在被害人吳
    效靜進入廚房之前，被告對被害人丙○○之傷害行為業已結束，則於檢察官訊問
    時，被害人吳效靜表示沒有聽到被告傷害被害人丙○○過程中，有無出言要讓被
    害人丙○○死一情亦屬當然，被告選任辯護人認被害人吳效靜此部分未聽聞被害
    人丙○○遭受被告恐嚇之指訴顯與被害人丙○○指稱不符，而欲作為有利於被告
    之辯護，亦無可取。而被告於本院首次審判期日前即與被害人等人達成和解，被
    害人丙○○、吳效靜復均表示願撤回對被告全部告訴（詳後述），原諒其所為，
    好聚好散，則被害人丙○○、吳效靜當無故為設詞誣陷之理，是被告前開辯解顯
    無可採。而被告口出上開恫嚇言論時，乃左、右手分持電擊棒一支、菜刀一把，
    又係在其已揮砍被害人丙○○導致受傷倒地後，事後被告確實亦有持電擊棒電擊
    被害人吳效靜之舉（詳後述），顯然被告上開言論足致被害人丙○○、吳效靜心
    生畏懼，致生危害於其等安全，被告前開辯解顯不足採。本件事證業臻明確，其
    有恐嚇危害安全之犯行，至堪認定。
二、查被告與被害人吳效靜雖於九十一年一月七日離婚，然於本案案發時仍為夫妻，
    具有家庭暴力防治法第三條第一款所定之家庭成員關係，又被告於本案案發時係
    被害人丙○○妹婿，具有家庭暴力防治法第三條第四款所定旁系二親等姻親之家
    庭成員關係。被告故意對被害人吳效靜、丙○○實施恐嚇之家庭暴力行為，核係
    犯家庭暴力防治法第二條第二項、刑法第三百零五條恐嚇罪。被告以一行為同時
    對被害人吳效靜、丙○○為恐嚇行為，乃一行為觸犯數罪名，為想像競合犯，依
    刑法第五十五條規定從一重之恐嚇罪處斷。至被害人吳效靜、丙○○前往醫院就
    診後，被害人父親在九十年八月十五日凌晨二時十五分許於職司偵查犯罪職務之
    公務員即台中市警察局第三分局勤工派出所警員己○○到達醫院時，立即告知犯
    罪嫌疑人即為被告，而被告乃於當日凌晨三時許始告知接獲勤務中心通知之南投
    縣警察局草屯分局雙冬派出所警員乙○○有關其傷害被害人丙○○之事實，業據
    證人己○○、乙○○、甲○○、丁○○到庭具結證明屬實，並有警員乙○○所提
    員警工作紀錄簿一份在卷可明，顯然被告向警員乙○○自承傷害被害人丙○○之
    事實，核與自首要件不符，僅具投案性質，併予敘明。爰審酌被告與被害人吳效
    靜、丙○○並無深仇大恨，案發時仍具備夫妻、妹婿等相當親密關係，竟分持菜
    刀、電擊棒恐嚇，導致被害人丙○○、吳效靜身心俱創，於本院審理時見及兇刀
    ，嚎啕大哭，情緒悲痛害怕無法自己，造成一輩子無法抹滅之陰影，事後被害人
    等雖願意撤回告訴（此部分非屬告訴乃論之罪），然對其等傷害業已造成，實難
    以金錢彌補，而被告雖鑄下大錯，於案發後隨即前往南投縣草屯鎮○○里○○巷
    ○○段土地公廟附近，企圖以煤炭造成一氧化碳中毒自殺，足見其彼時處於婚姻
    低潮期，欲自裁以了結生命，心情鬱悶不難想見，是被告雖否認曾口出恐嚇言論
    ，然於本院審理時業已釋出善意，頗有悔意，且被害人吳效靜與被告業已辦妥離
    婚手續，被害人吳效靜、丙○○希望與被告均好聚好散，暨考以被告前無不良素
    行，有臺灣臺中地方法院檢察署刑案資料查註紀錄表及台灣高等法院被告全國前
    案紀錄表各一紙在卷可徵等一切情狀，量處如主文所示之刑，並諭知易科罰金之
    折算標準。至扣案之電擊棒一支為被告所有供犯案所用之物，依刑法第三十八條
    第一項第二款規定宣告沒收；至菜刀一把雖為供被告犯案所用之物，然並非被告
    所有，業據被害人吳效靜及被告於本院審理時陳明在卷，爰不予宣告沒收。
貳、不受理部分：
一、公訴人雖認被告於九十年八月十五日凌晨一時三十分許以電擊棒電擊被害人吳效
    靜導致其受傷之行為，涉犯刑法第二百七十七條第一項傷害罪嫌，然依同法第二
    百八十七條前段規定該罪屬告訴乃論之罪。茲被害人吳效靜於本院九十一年一月
    八日審判期日時當庭且具狀撤回告訴，是本院就此部分應諭知不受理之判決。
二、公訴人另認被告持菜刀、電擊棒分別揮砍及電擊被害人丙○○導致受傷之行為，
    涉犯刑法第二百七十一條第二項、第一項殺人未遂罪嫌。第查：
  (一)按犯罪事實應依證據認定之，無證據不得推定其犯罪事實，刑事訴訟法第一百五
    十四條定有明文。又事實之認定，應憑證據，如未能發現相當證據，或證據不足
    以證明，自不能以推測或擬制之方法，以為裁判基礎（最高法院著有四十年度台
    上字第八六號判例參照）。再告訴人之告訴，本以使被告受刑事訴追為目的，故
    其陳述是否與事實相符，自應調查其他證據，以資審認，苟其所為攻擊之詞，尚
    有瑕疵，則在此瑕疵未予究明以前，即不能遽採為斷罪之基礎（最高法院著有六
    十九年度台上字第一五三一號判例參照）。另按認定犯罪事實，所憑之證據，雖
    不以直接證據為限，間接證據亦包括在內，然無論直接或間接證據，其為訴訟上
    之證明，須於通常一般之人均不致於有所懷疑，而得確信其為真實之程度者，始
    得據之為有罪之認定，倘其證明尚未達到此一程度，而有合理性懷疑之存在時，
    即無從為有罪之認定，此亦有最高法院七十六年台上字第四九八六號判例可資參
    照。又按刑法上殺人未遂罪之成立，須加害人於實施殺害時，即具有使其喪失生
    命之故意，著手刺殺之實行而未發生死亡之結果為要件，倘主觀上缺乏此種故意
    ，要難以殺人未遂罪責相繩；又殺人未遂罪與傷害罪之區別，本視加害人有無殺
    意為斷，而加害人下手情形、使用兇器種類、被害人所受傷害程度、傷痕多寡、
    是否為致命部位等項，均足為認定加害人於下手時有無殺意之依據。
  (二)公訴人認被告此部分涉犯刑法殺人未遂罪嫌，無非係以「被害人丙○○所受傷勢
    均在頭部、頸部，有診斷證明書可證，又被告所持菜刀具有足以致人於死之危險
    性，且據被害人吳效靜指稱被告當時臉色猙獰，情緒激動，眼球內泛有血絲，足
    見被告是在憤恨情緒下，並持菜刀砍殺被害人丙○○頭、頸部等維繫生命之重要
    部分，其有殺人犯意堪以認定」等節為其論據。然訊據被告堅詞否認有何殺人犯
    行，辯稱：案發前一陣子，被害人吳效靜一直在講離婚的事，伊心情不好，也都
    睡不好，精神恍惚，案發當日伊有喝高梁酒，不知何故鑄下大錯，伊有拿菜刀趁
    被害人丙○○蹲著時，拿刀背砍她二次，但伊砍下去時，被害人丙○○有稍微抬
    頭，伊才砍到她後腦勺，伊是在揮砍之後，不小心背部才去壓到燈的開關，伊實
    非有要殺害被害人丙○○之故意等詞。
  (三)經查：被告係被害人丙○○妹婿，被告與被害人吳效靜雖於九十年六月左右論及
    離婚之事，被害人丙○○從妹妹吳效靜口中得知，被告曾揚言如妹妹與之分手，
    則要殺害其全家之語，然被害人丙○○從未聽過被告親口如是說，業經被害人丙○○於警訊、檢察官偵訊及本院審理期間指稱在卷。而被告初始堅持不願與被害
    人吳效靜離婚，面對被害人吳效靜要求離婚之強烈意願下，被告口出如要離婚則
    要讓其等全家人好看，無非在挽回被害人吳效靜共維家庭之心意，惟無法以被告
    曾揚言「要讓被害人全家都好看」一語，即認定被告預謀有殺害被害人全家之犯
    意，況且，被害人丙○○僅自被害人吳效靜處耳聞被告有此想法，被告在案發前
    並未有更激烈之危害手段，實難認被告有何殺害被害人丙○○之動機。而據被害
    人吳效靜於警訊時陳稱：「（你丈夫戊○○為何會持刀砍殺你姊姊？）是因為我
    丈夫戊○○不希望我姊姊待在我們的家裡的，希望我姊姊能離開」，被害人丙○○於檢察官偵訊時指稱：「．．．八月十四日我妹妹說被告願意與她離婚，要我
    過去他住處，被告大約在晚間十一點左右回來，我去開門後，他發現我在裡面，
    就說那他不進來，十多分鐘後打電話來說要來拿衣服，我讓他們在客廳談」等詞
    ，於本院審理時被害人吳效靜亦為相同之陳述，證人乙○○於本院審理時亦證稱
    ：當時被告是說他要叫太太（吳效靜）回家，但小姨子（太太之姊姊，即被害人
    丙○○）叫她（被害人吳效靜）不要回家，他很生氣，才打他小姨子之語，被告
    迭自警、偵訊時亦均供稱：當日伊與太太要談離婚之事，但被害人丙○○不肯，
    伊才生氣，尾隨她到廚房之情，顯見案發當日被告確實不願意見到被害人丙○○
    在其與被害人吳效靜共同住處，而被害人丙○○又未離去之情況下，導致被告不
    悅，才有持刀揮砍及電擊之舉，此亦足徵被告與被害人丙○○並無何深仇大恨，
    自無殺害被害人丙○○之強烈動機。
  (四)再者，據被告及被害人丙○○均直承：被告有揮砍二刀之語，之後被害人吳效靜
    聽聞燈熄聲音及被害人丙○○慘叫聲隨即進入，彼時被害人丙○○已躺於地上，
    而被告則左右手分持電擊棒、菜刀站立於旁，為被害人吳效靜所指稱，此時被告
    欲取被害人丙○○性命乃輕而易舉之事，然其並未趁被害人丙○○躺於地上無力
    反抗之際，有再續行揮刺或砍殺之舉動。雖被害人丙○○受有頭部外傷併頭顱枕
    部撕裂傷六公分乘以二公分、後頸部多處擦傷及電擊傷等傷害，有診斷證明書一
    紙附卷可稽，經本院依職權函查中山醫院有關其病情，該院覆稱：「患者於九十
    年八月十五日由家屬送入本院急診室，主訴：被人用菜刀砍以及被電擊棒電擊，
    左肩及左上臂麻木無力，檢查發現頭部之後枕部有一長寬各約六公分乘以二公分
    之裂傷，未傷至頭骨，深及全層頭皮約一點五公分深，後頸部多處挫擦傷，左肩
    及左上臂軟弱無力，但無明顯外傷，患者意識清醒，生命徵象穩定，血壓一四七
    、八十一ｍｍＨｇ，心跳每分鐘一百零一下，呼吸每分鐘二十二下，頭皮裂傷若
    未傷及顱內腦組織，一般並無立即之生命危險，但頭皮屬血管較密集區域，若裂
    傷傷口失血過多亦有休克之生命危險，惟患者到院時血壓尚穩定，後頸部之多處
    挫擦傷，傷口原因難以判斷，應為外力挫過留下，但無法由傷口得知外力為何，
    因病患主訴曾遭電擊棒電擊，又有左上肢軟弱無力麻木現象，故診斷為電擊傷害
    ，電擊傷害可因心律不整致命，惟患者並未出現此一臨床症狀」等情，有該院九
    十一年二月二十二日中山醫九一川智法字第九一０一四五號函文一份在卷可參。
    足見被告雖手持菜刀揮砍、以電擊棒電擊被害人丙○○，但其頭部後枕部只有一
    未傷及骨頭之裂傷，後頸部則有不知原因力導致之多處挫擦傷，左上肢雖有無力
    現象，但無明顯外傷，急救時意識清楚，血壓穩定，心律並未出現不整情況，且
    被害人吳效靜及被告於送醫途中均未對被害人丙○○施以何種救助，顯然依被告
    當時下手力道尚非深重，果被告確實有致人於死之故意，何以身為男性之被告分
    持扣案連刀柄長約二十八公分、刀片長、寬各約十六點五公分及八點五公分之菜
    刀，及長約七點五公分之中型電擊棒電擊之，被害人丙○○僅受有上開傷勢，其
    生命跡象尚且穩定，顯然無致命之可能（在被告明知被害人吳效靜又在現場情況
    下，亦不可能任令被害人丙○○血流過多而不伸出援手，且被告又與被害人吳效
    靜立即將被害人丙○○送醫急救，是純依被害人丙○○遭菜刀及電擊棒傷及之客
    觀傷勢言之尚非嚴重），至被害人丙○○之後頸部雖有多處挫擦傷，然依上開函
    文所述，雖不知原因力為何，顯亦均不足取人性命。至被害人吳效靜於檢察官偵
    訊時雖指稱：「（案發時你到廚房時被告情緒如何？）他臉色猙獰，眼球有血絲
    ，很可怕，情緒很激動生氣」之語，然被告乃氣憤被害人丙○○於九十年八月十
    四日晚間直至翌日凌晨許均無主動離開之現象，始有此傷害之舉動已如前述，且
    案發前被害人吳效靜已聞到被告身上有酒味，語無倫次，因被告酒量不好，故覺
    得他怪怪的之詞，為其於本院審理時所陳明，是被告於案發前已有飲酒，又察覺
    被害人丙○○始終不願離去之意思，心生不悅，而有異於平日之表現，亦屬人情
    之常，究不能憑此認定被告即有非致被害人丙○○於死不可之殺人犯意。
  (五)綜上所述，依現有證據，僅能證明被告有傷害被害人丙○○之犯行，而無殺人故
    意，此外，復查無其他積極證據足以證明被告有殺人犯行，被告此部分辯解尚堪
    採信，公訴人認被告涉犯刑法第二百七十一條第二項、第一項殺人未遂罪嫌，容
    有誤會，應只該當刑法第二百七十七條第一項傷害罪，此部分並據被害人丙○○
    於本院審判期日當庭且具狀撤回告訴，爰依法為不受理判決之諭知。
據上論斷，應依刑事訴訟法第二百九十九條第一項前段、第三百零三條第三款，家庭
暴力防治法第二條第二項，刑法第三百零五條、第五十五條、第四十一條第一項前段
、第三十八條第一項第二款，罰金罰鍰提高標準條例第一條前段、第二條，判決如主
文。
中    華      民      國      九十一      年      四    月      九    日
                                        法  官    賴  妙  雲
右正本證明與原本無異。
如不服本判決，應於送達後十日內向本院提出上訴狀 （須附繕本） ，上訴於台灣高等
法院台中分院。
                                        書記官
中      華      民      國      九十一      年      四    月      九    日
附錄論罪科刑法條
刑法第三百零五條
以加害生命、身體、自由、名譽、財產之事，恐嚇他人致生危害於安全者，處二年以
下有期徒刑、拘役或三百元以下罰金。
